【裁判字號】    97,易,1013
【裁判日期】    971231
【裁判案由】    詐欺等
【裁判全文】
臺灣高雄地方法院刑事判決              97年度易字第1013號
公  訴  人  臺灣高雄地方法院檢察署檢察官
被      告  甲○○
上列被告因詐欺等案件，經檢察官提起公訴（97年度偵字第13283
號），本院判決如下：
    主  文
甲○○犯侵占罪，累犯，處有期徒刑參月，如易科罰金，以新臺
幣壹仟元折算壹日。
其他被訴部分無罪。
    事  實
一、甲○○前於民國94年間因詐欺案件，經本院以94年度簡字第
    2890號判處有期徒刑4 月確定，於95年7 月14日縮刑期滿執
    行完畢。詎猶不知悔改，竟意圖為自己不所之所有，於96年
    11月上旬某日，在乙○○所經營位於高雄縣仁武鄉○○路48
    6 號之2 「雲之屋卡拉OK」店內，因乙○○不便前往銀行為
    其女盧瓊惠繳交房屋貸款，而受乙○○委託代為前往高雄市
    前金區上海商業儲蓄銀行（下稱上海商銀）匯款新臺幣（下
    同）12,000元至盧瓊惠之帳戶，嗣甲○○取得上開款項後，
    即以變易持有為所有之意思，悉數侵占入己，而未匯入盧瓊
    惠帳戶內。嗣因乙○○屢遭銀行催繳，始悉上情。
二、案經乙○○訴由臺灣高雄地方法院檢察署檢察官偵查起訴。
    理  由
甲、證據能力方面
    按被告以外之人於審判外之言詞或書面陳述，除法律有規定
    者外，不得作為證據，刑事訴訟法第159 條第1 項固定有明
    文。然被告以外之人於審判外之陳述，雖不符同法第159 條
    之1 至之4 等4 條規定，而經當事人於審判程序同意作為證
    據，法院審酌該言詞陳述或書面陳述作成時之情況，認為適
    當者，亦得為證據，同法第159 條之5 第1 項亦定有明文。
    查本件證人即告訴人乙○○於偵查中向檢察事務官所為陳述
    ，核屬被告以外之人於審判外之書面陳述，被告甲○○既否
    認其證據能力，依上開說明，自不得作為證據；至本判決所
    引用其他審判外之言詞或書面陳述，其性質雖屬傳聞證據，
    且查無符合同法第159 條之1 至之4 等前4 條之情形，惟經
    檢察官及被告於準備程序同意作為證據，本院審酌亦認適當
    ，故認均得為證據。
乙、實體方面
壹、有罪部分：
一、訊據被告於本院審理時對於上揭事實坦承不諱，核與證人乙
    ○○於本院審理時具結證稱：伊當時向被告提起下午3 點半
    前要趕去前金區的上海商銀繳房貸，被告說要順路幫伊繳，
    所以伊才交給被告12,000元，事後被告打電話說他來不及到
    銀行匯錢，伊有叫他隔天一定要匯，但後來銀行一直打電話
    催收房貸，伊就自己去繳款等語之情節（見本院卷第41頁至
    第44頁背面），相互符合，足見被告之任意性自白與事實相
    符，而得為認定犯罪之依據。從而，本件事證明確，被告犯
    行堪以認定，應依法論科。
二、核被告所為，係犯刑法第335 條之侵占罪。又被告有如事實
    欄所載受有期徒刑執行完畢之事實，有臺灣高等法院被告前
    案紀錄表1 份在卷可稽，其受徒刑之執行完畢，5 年以內故
    意再犯本件有期徒刑以上之罪，為累犯，應依刑法第47條第
    1 項規定加重其刑。爰審酌被告正值青壯，竟不思以正當方
    式賺取生活所需，利用他人委託代為匯款之機會，侵占他人
    繳交房貸之款項，造成被害人受有12,000元之損害，並屢遭
    銀行催討，其行為實有可議之處，惟念及其犯後坦承犯行，
    態度尚可，且已償還被害人10,000元，業據被害人乙○○陳
    述在卷（見本院卷第43頁），足認被告頗具悔意，並考量被
    告犯罪之動機、目的、手段及被害人所受損害等一切情狀，
    量處如主文所示之刑，並諭知易科罰金之折算標準。
貳、無罪部分：
一、公訴意旨略以：被告甲○○得知告訴人乙○○需貨車1 輛用
    以經營飲料店，平日亦需機車代步，竟意圖為自己不法之所
    有，於96年11月初某日，在上開卡拉OK店內，向乙○○訛稱
    已代為尋獲中古小貨車1 輛，要求乙○○先行支付定金20,0
    00元，致乙○○陷於錯誤，而於同日在上址交付現金20,000
    元與甲○○；甲○○再於翌日向乙○○偽稱車牌號碼UXU-36
    6 號輕型機車車主已死亡，將其女友許雅琪所使用、許雅琪
    之母方瑞綿所有之上開機車，以3,000 元之代價售與乙○○
    使用，致乙○○誤信而交付3,000 元與甲○○。嗣乙○○屢
    次催促甲○○交付小貨車及上開機車行照未果，上開機車亦
    遭許雅琪追討返還，因認被告涉犯刑法第339 條第1 項之詐
    欺取財罪嫌等語。
二、按犯罪事實應依證據認定之，無證據不得認定其犯罪事實；
    又不能證明被告犯罪者，應諭知無罪之判決，刑事訴訟法第
    154 條第2 項、第301 條第1 項分別定有明文。申言之，犯
    罪事實之認定應憑證據，如未能發現相當證據，或證據不足
    以證明，自不能以推測或擬制之方法，作為裁判基礎；且認
    定犯罪事實所憑之證據，雖不以直接證據為限，間接證據亦
    包括在內，然而無論直接證據或間接證據，其為訴訟上之證
    明，須於通常一般之人均不致有所懷疑，而得確信其為真實
    之程度者，始得據為有罪之認定，倘其證明尚未達到此一程
    度，而有合理之懷疑存在而無從使事實審法院得有罪之確信
    時，即應由法院為諭知被告無罪之判決，最高法院40年台上
    字第86號、76年台上字第4986號判例意旨可資參照。次按刑
    法第339 條第1 項詐欺取財罪之成立，須行為人於主觀上有
    為自己或第三人不法所有之意圖，客觀上有施用詐術，使對
    方陷於錯誤致為財產上之處分行為始足當之，此觀諸該條之
    規定甚明。而所謂以詐術使人交付，必須被詐欺人因其詐術
    而陷於錯誤，若其所用方法，不能認為詐術，亦不致使人陷
    於錯誤，即不構成該罪，此亦有最高法院46年台上字第260
    號判例意旨可資參照。
三、公訴意旨認被告涉有上開罪嫌，無非係以告訴人之指訴、證
    人許雅琪之證述，及卷附之車號查詢輕型機車車籍資料、法
    務部全國檢察官線上查詢刑案人犯在監所最新資料報表各1
    份，為其論據。
四、訊據被告固坦承有於上開時、地向告訴人收取20,000元及3,
    000 元之事實，惟堅詞否認有何詐欺犯行，辯稱：伊確實有
    找1 輛小貨車及1 部機車要賣給告訴人，該貨車係因有罰單
    、稅金等問題，拖了1 個月左右，所以未馬上交付，機車部
    分因為很舊也有一些問題，才另外找上開機車先借給告訴人
    騎，伊當時有跟告訴人說該機車是暫時讓她騎，之後會換回
    來，但後來因伊入監服刑，無法依約交付貨車、機車與告訴
    人等語，經查：
  (一)證人乙○○於本院審理時到庭證稱：伊交付定金20,000元給
    被告後，被告有開1 輛貨車給伊看，說回去整理好再交車，
    但後來他人就不見了，伊有聽說被告被關，這次開庭前10天
    ，被告有帶他的朋友開1 輛貨車來找伊，與之前開來的貨車
    是同一輛，但該車放了1 年多沒有使用，伊不想要了等語明
    確（見本院卷第41頁至第44頁），足認被告於96年11月間，
    確曾替證人乙○○代為尋找貨車1 輛，並曾駕駛該貨車由證
    人乙○○確認是否購買。再者，被告於收受上開款項後，即
    於97年1 月19日因違反商業會計法案件，羈押於高雄看守所
    ，此有臺灣高等法院在監在押全國紀錄表1 份在卷可稽（見
    本院卷第14頁），距上開時間僅約2 月，其因此無法履行後
    續交付貨車之約定，尚無何悖於情理之處，是被告上開辯解
    ，應堪採信，而與詐欺取財罪之構成要件有間。自難憑告訴
    人之指述，據此認定被告有何詐欺取財之犯意或施以詐術之
    行為。
  (二)被告另以上開機車係暫借乙○○使用等語置辯，此核與證人
    許雅琪於偵查中證稱：96年11月間被告向其表示機車要借朋
    友3 天，伊有同意，被告並未向伊說過要把機車賣了，亦未
    向伊要過行照等語相符（見偵1 卷第79頁至第80頁）；且依
    證人乙○○於本院審理時證稱：被告說他找到機車後，先向
    伊要3,000 元去繳罰單還是稅金，後來就牽上開機車來給伊
    ，伊來的時候匆匆忙忙的，沒有說要借還是要賣，就將車給
    伊，但當時被告有說一些話，因伊趕著要出去做生意，所以
    沒聽清楚等語（見本院卷第42頁至第43頁），亦可知被告並
    無公訴意旨所指向證人乙○○訛稱上開機車車主死亡之詐騙
    行為，且被告當時應有向證人乙○○解釋借用一情，但證人
    並未仔細聆聽亦未求證，即認為被告所交付之機車為其所購
    買之機車，而致生誤會；參以被告於向證人乙○○收取3,00
    0 元後，確實找了1 部機車供其使用，並未攜款潛逃或不聞
    不問，雖該機車為證人許雅琪所有，然仍可認定被告應有履
    行之意思，尚難據此認定被告之行為即該當詐術之行使，是
    被告以前詞置辯，尚非虛妄。公訴意旨徒憑證人乙○○指稱
    被告所交付之上開機車經證人許雅琪追討返還，而遽認被告
    有詐欺取財之犯行，容有未洽。
五、綜上所述，被告既非以詐術之方法陷告訴人於錯誤致交付財
    物，亦難認其具有詐欺犯意，是其所辯應非虛妄，當難單憑
    告訴人之片面指述，遽認被告有詐欺取財之犯行，檢察官所
    為舉證，均不足以證實被告確有詐欺犯行。此外，本院復查
    無其他積極證據足認被告有檢察官所指之上述犯行，揆諸首
    揭說明，自應為無罪之諭知。
據上論斷，應依刑事訴訟法第299 條第1 項前段、第301 條第1
項，刑法第335 條第1 項、第47條第1 項、第41條第1 項前段，
刑法施行法第1 條之1 ，判決如主文。
本案經檢察官鄭益雄到庭執行職務。
中    華    民    國    97    年    12    月    31    日
                  刑事第十一庭  審判長法  官  蔡廣昇
                                      法  官  毛妍懿
                                      法  官  周佳佩
以上正本證明與原本無異。
如不服本判決應於收受送達後10日內向本院提出上訴書狀，並應
敘述具體理由；如未敘述上訴理由者，應於上訴期間屆滿後20日
內向本院補提理由書（均須按他造當事人之人數附繕本）「切勿
逕送上級法院」。
中    華    民    國    97    年    12    月    31    日
                                      書記官  王壹理
刑法第335 條
意圖為自己或第三人不法之所有，而侵占自己持有他人之物者，
處5 年以下有期徒刑、拘役或科或併科1,000元以下罰金。
前項之未遂犯罰之。


司法院資訊處製作；財團法人民間司法改革基金會備份。
